臺灣臺中地方法院民事判決　九十三年度訴字第二一四九號
　　原　　　告　乙○○
　　訴訟代理人　華嘉遠律師
　　被　　　告　甲○○
右當事人間請求損害賠償事件，經本院於九十三年十一月九日言詞辯論期日終結，判
決如左：
    主      文
被告應給付原告新臺幣壹佰貳拾玖萬仟貳佰貳拾元，及自民國九十三年八月三日起
至清償日止，按週年利率百分之五計算之利息。
原告其餘之訴駁回。
訴訟費用由被告負擔百分之二十六，餘由原告負擔。
本判決原告勝訴部分於原告以新台幣肆拾萬元為被告供擔保後，得假執行。但被告如
以新臺幣壹佰貳拾玖萬仟貳佰貳拾元，為原告預供擔保後，得免為假執行。
原告其餘假執行之聲請駁回。
    事實及理由
壹、兩造之聲明：
  一、原告：(一)被告應給付原告新台幣（下同）四百八十萬八千八百二十三元；(二)訴
      訟費用由被告負擔；(三)願供擔保，請准宣告假執行。
  二、被告：(一)原告之訴駁回；(二)訴訟費用由原告負擔；(三)如受不利判決，願供擔保
      請准免為假執行。
貳、原告起訴主張：被告甲○○於民國（下同）九十二年七月十七日晚間，駕駛二Ｋ
    ─六三五五號自小客車沿臺中縣豐原市○○路由東勢往豐原方向行駛，於當日晚
    間十一時三十分行經豐勢路與圓環東路交岔路口時，疏未注意車前狀況採取必要
    之安全措施，亦未注意轉彎車應讓直行車先行，貿然逕行左轉圓環東路，適有原
    告乙○○騎乘ＰＰ二─三五九號輕機車沿豐勢路由豐原向東勢方向行駛，因行線
    衝突而兩車互撞，致原告受有腦震盪、左臉部十三×三×二公分之挫裂傷，機車
    並毀損，原告因上開車禍計受有醫療費用170,170元、就醫往返之車資18,100元
    、看護費83,600元、車輛修理費21,350元之損害，並受有勞動能力減少之損害計
    3,515,602元，並應請求被告賠償慰撫金1,000,000元，為此依侵權行為損害賠償
    請求權，請求判決如聲明所示。
參、被告則以：原告於車禍發生當時違反行車管制燈號，就本件事故之發生與有過失
    ，其臉部疤痕未必對工作能力有所影響，又所請求之慰撫金金額過高等語，資為
    抗辯。
肆、兩造不爭執之事實：
  一、九十二年七月十七日晚上十一點三十分，被告駕駛二Ｋ─六三五五號自用小客
      車，沿臺中縣豐原市○○路由豐原往東勢方向行駛，在東勢路與圓環東路口左
      轉彎；原告騎乘ＰＰ二─三五九號機車沿豐勢路由豐原往東勢方向行駛，直行
      通過豐勢路與圓環東路口時，兩造發生車禍。
  二、本件車禍發生當時，被告尚未到道路中心時，即佔用來車道搶先左轉。
  三、本件車禍原告所受損害如下：醫療費用總共170,170元、就醫往返車資18,100
      元、看護費83,600元、機車修理費21,350元。
  四、原告於本件車禍發生前擔任貴族世家美膳坊服務人員，月薪22,000元
  五、原告因本件車禍受有臉部左側臉頰長十一公分、頭皮二處分別為五公分及二公
      分之永久性疤痕。
伍、經查：
  一、原告起訴時聲明請求被告應給付4,787,473元及其法定遲延利息，嗣於九十三
      年十一月九日言詞辯論期日，擴張其聲明為如「兩造聲明」欄所述，核屬擴張
      應受判決事項之聲明，依民事訴訟法第二百五十五條第一項第四款之規定應予
      准許，先予敘明。
  二、本件車禍發生當時，被告於尚未到道路中心時，即佔用來車道搶先左轉，此為
      兩造所不爭。雖兩造對於車禍發生當時原告是否疏於注意隨時注意車前狀況，
      及何方違反管制燈號等各節爭執甚烈，惟被告在本件車禍甫發生後之警訊中供
      稱（本件筆錄為九十二年七月十八日凌晨一時十五分制作）：「肇事前我行駛
      豐勢路由東向西行駛，行駛至豐勢路口與圓環東路口當時（原筆錄並無「，」
      應係疏漏，以下同）直行與右轉正是綠燈要變換為左轉綠燈時（，）我即直接
      左轉（，）與乙○○所駕ＰＰ二─三五九號輕機車（行駛豐勢路由西向東直行
      ）發生碰撞。當時我是由豐勢路內線左轉專用車道左轉」、「（問：你於該路
      口時有無停車靜止等待號誌變換？）沒有，他（按應係「它」之誤，指號誌）
      已變綠燈，所以直接左轉」等語甚詳（臺灣臺中地方法院檢察署九十三年度偵
      字第五八七一號卷第三三頁），業已明白直認當時是違反行車管制燈號搶先左
      轉，核與原告於警訊時之指述之情節相符（同上卷第三十四頁背面），被告於
      事後所辯車禍當時是原告違反行車管制燈號云云，顯與事實不符，難認可採，
      應以原告之主張為可信。按汽車行駛至交岔路口，其行進、轉彎，應遵守燈光
      號誌，道路交通安全規則第一百零二條第一項第一款定有明文，此並為被告所
      應注意、能注意遵守之義務，且無不能注意之情事，被告違反上開規定貿然違
      反燈光號誌搶先提前左轉致發生本件車禍，自有過失；至於原告遵守號誌正常
      行車，突遇被告違反管制燈號違規左轉，核其情形係屬猝不及防，難認有何過
      失，本件刑事案件審理中經鑑定及覆議之結果，亦同此認定無異（同上卷第二
      六頁、九十三年度交易字第二二六號卷），被告所辯原告與有過失云云，亦非
      可採。九十三年度交易第二二六號判決雖認：「：：：惟本件事故發生後，被
      告與被告（按應係被害人）均陳述自己之行向為綠燈，亦無其他證據證明被告
      與被害人究竟何人違反管制燈號闖紅燈。：：：而臺灣省臺中縣區行車鑑定委
      員會鑑定意見書：：：並未記載究竟依何認定被告甲○○違反號誌搶先左轉。
      本件並無被告及被害人以外其他目擊證人，：：：，是以本院認尚無從認定本
      件是否於燈號變換之間發生事故，及被告或被害人究竟何人違反管制燈號，臺
      灣省臺中縣區行車事故鑑定委員會及臺灣省行車事故覆議鑑定委員會前開鑑定
      與本院之認定不同，為本院所不採，附此敘明」等語，但未考慮被告甲○○於
      警訊之上開供述，本院認定事實不受上開刑事判決之拘束。被告就車禍之發生
      既有過失，原告復因被告之過失行為受有傷害、機車毀損，則原告依侵權行為
      損害賠償請求權請求被告賠償損害，於法有據。
  三、除兩造所不爭執之293,220元（170,170+18,100+83,600+21,350=293,220）外
      ，就原告所請求賠償之項目，說明如下：
    (一)原告主張受有勞動能力減少之損害3,515,602元，係以其左側臉頰長十一公分
      、頭皮五公分、二公分之永久性疤痕，依勞工保險殘廢給付標準表屬「頭部顏
      部面部受損害致遺存顯著醜形者」，殘廢等級為八級，減少勞動能力61.52%
      ，依原告月薪、減少勞動能力之比例計算損失之金額，扣除中間利息後，應可
      請求被告賠償3,515,602元。惟本院認為：勞工保險殘廢給付標準係在規範勞
      工保險之保險人應負給付義務之危險事故範圍及給付之標準，可視為保險人收
      取勞工保險保費所應負之對待給付，與因侵權行為所應負之損害賠償責任，其
      責任發生之原因不同，並無比附援引作相同處理之合理基礎。且本件原告於車
      禍發生之前，係在貴族世家美膳坊擔任服務人員（牛排館服務生），其勞動之
      所以產生價值係在於和善、慇勤之服務態度與服務品質，與模特兒、偶像明星
      演員提供外表、造型美感等換取報酬有所區別；原告所受之左側臉頰長十一公
      分、頭皮五公分、二公分之永久性疤痕，對其外觀有明顯之影響係屬事實（參
      照交附民卷證十八照片），惟其影響主要在於原告之心理層面，上開永久性疤
      痕之存在，對於原告勞動能力並不產生影響，況且前述醫療費用170,170元中
      ，已包含將來整型所需之費用150,000元，對於原告之疤痕亦應有相當改善之
　　　作用，原告逕以勞工保險殘廢給付標準請求賠償減少勞動能力之損失，難認可
      採。
    (二)慰撫金部分：本件原告高職畢業，事故發生當時擔任牛排館服務生，被告大專
      畢業，於高爾夫球場擔任撿球員，均屬一般之受薪階層，再依線上查得之財產
      所得歸戶資料所示，兩造均無資產；惟本件車禍發生當時，原告為年僅十九歲
      之女性，已接近適婚之年齡，突遭本件車禍致殘存永久性疤痕，對於原告依其
      年齡所必須之正常社交活動，必定產生重大不利之影響，原告年紀尚輕，因此
      而產生自卑、退怯等不利之心理影響，亦屬事理之常，再者，被告於警訊時原
      本坦承違反管制燈號行車，嗣又另事爭執，使原告之精神上損害無法獲得及時
      、有效之補償，徒增時間、勞力、費用之耗損，益增原告精神上之痛苦程度。
      本院審酌上情，認原告所主張之慰撫金一百萬元，核屬相當，應予准許。
陸、依據上述，原告依侵權行為損害賠償請求權，請被告給付一百二十九萬三千二百
    二十元（293,220+1,000,000=1,293,220），及自起訴狀繕本送達被告之翌日（
    九十三年八月三日）起至清償日止，按週年利率百分之五計算之法定遲延利息，
    為有理由，應予准許；其餘超過此部分之請求，則非有據，應予駁回。兩造陳明
    願供擔保，聲請宣告假執行或免為假執行，就原告勝訴部分，合於法律之規定，
    爰分別酌定相當之擔保金額宣告之；至於原告敗訴之部分，其假執行之聲請，無
    所依附，應一併駁回。
柒、結論：原告之訴為一部有理由，一部無理由，依民事訴訟法第七十九條、第三百
    九十條第二項、第三百九十二條第二項，判決如主文。
中　　　華　　　民　　　國　　九十三　　年　　 十一 　　月　　二十三　　日
                                      臺灣臺中地方法院民事第四庭
~B法　　　官　王銘
右為正本係照原本作成
如不服本判決，應於判決送達後二十日內，向本院提出上訴狀。
中　　　華　　　民　　　國　　九十三　　年　　 十一　　 月　　 十九　　 日
~B法院書記官　童淑芬
